臺灣基隆地方法院刑事判決              100年度侵訴字第5號
公  訴  人  臺灣基隆地方法院檢察署檢察官
被      告  林俊凱
選任辯護人  許世正律師
上列被告因妨害性自主案件，經檢察官提起公訴（100年度偵字第
314號），本院判決如下：
    主  文
林俊凱無罪。
    理  由
壹、證據能力部分
一、按被告以外之人於偵查中向檢察官所為之陳述，除顯有不可
    信之情況者外，得為證據，刑事訴訟法第159 條之1 第2 項
    定有明文。經查，告訴人A 女、證人即A 女同居男友（即代
    號00000000A ）於偵查中向檢察官所為之陳述，業經具結，
    且自筆錄內容觀之，並無不正取供之情事，而無顯不可信之
    情況，依上開規定，自有證據能力。
二、次按被告以外之人於審判外之言詞或書面陳述，除法律有規
    定者外，不得作為證據；又被告以外之人於審判外之陳述，
    雖不符合刑事訴訟法第159 條之1 至第159 條之4 之規定，
    而經當事人於審判程序同意作為證據，法院審酌該言詞陳述
    或書面陳述作成時之情況，認為適當者，亦得為證據，而當
    事人、代理人或辯護人於法院調查證據時，知有上開不得為
    證據之情形，而未於言詞辯論終結前聲明異議者，視有前項
    之同意，刑事訴訟法第159 條第1 項及第159 條之5 分別定
    有明文。本件告訴人A 女、證人00000000A 於警詢之證述，
    雖屬被告以外之人於審判外之言詞陳述，然經本院於審判程
    序提示予被告及辯護人並告以要旨，均經被告及辯護人表示
    無意見，且未聲明異議，又本院審酌告訴人A 女、證人0000
    0000A 詢問筆錄之記載，並無不正取供之情事，且告訴人A
    女、證人00000000A 於警詢時並無具結之可能，是就此等審
    判外言詞陳述作成時之情況，應認為適當；另卷附內政部警
    政署刑事警察局100 年2 月15日刑醫字第1000008845號鑑定
    書，雖係由警察機關委託鑑定，而屬被告以外之人於審判外
    之書面陳述，然經本院於審判程序提示予被告及辯護人並告
    以要旨，業據被告及辯護人表示無意見，且未聲明異議，又
    本院審酌上開鑑定書，係鑑定機關在A 女住處採得之煙蒂、
    毛髮之檢體與被告及A 女之唾液，進行DNA 型別鑑定後所得
    之結論，為科學鑑定之客觀結果，非屬他人所為之主觀評價
    ，故就此審判外書面陳述作成時之情況，亦應認為適當，依
    前揭法條意旨，上開言詞及書面陳述均得援為本案證據。
貳、公訴意旨略以：被告林俊凱於民國99年12月23日晚上，與代
    號00000000A （真實姓名年籍詳卷）等友人一同前往臺北市
    飲酒，飲用完畢後，趁00000000A 尚未返回新北市雙溪區住
    處之機會（詳細地址詳卷），於翌日（即24日）凌晨3 時許
    ，前往00000000A 住處，以不詳方式，侵入其內，並進入00
    000000A 之同居女友即告訴人A 女（卷內代號為00000000，
    真實姓名年籍詳卷）位於2 樓房間，旋脫掉己身之衣服、褲
    子，並向告訴人A 女恫嚇稱：不要叫，否則雞跟貓都不要養
    了，要向你老公（指00000000A ）說你誘拐我等語，以此方
    式，違反告訴人A 女之意願，以手撫摸告訴人A 女之胸部、
    陰部，並抓起告訴人A 女之手撫摸被告之生殖器，後即將其
    生殖器插入告訴人A 女之下體而性交得逞。嗣告訴人A 女表
    示要小便，被告即先行作罷，告訴人A 女遂去小便，並下樓
    餵貓，未久，被告又叫告訴人A 女上樓，復違反告訴人A 女
    之意願，命告訴人A 女撫摸其之生殖器，並以嘴巴吸吮告訴
    人A 女之胸部、以手撫摸告訴人A 女之陰部，再將其生殖器
    插入告訴人A 女之下體而性交得逞。其後，告訴人A 女前去
    小便，並下樓餵雞，被告又叫告訴人A 女上樓，再違反告訴
    人A 女之意願，抓起告訴人A 女之手撫摸其之生殖器，隨後
    即將其生殖器插入告訴人A 女之下體而性交得逞，惟因被告
    飲酒過多，生殖器疲軟，竟違反告訴人A 女之意願，持電池
    插入告訴人A 女之下體而性交得逞。因認被告涉犯刑法第22
    2 條第1 項第7 款加重強制性交罪嫌。
參、犯罪事實應依證據認定，無證據不得認定犯罪事實。不能證
    明被告犯罪者，應諭知無罪之判決，刑事訴訟法第154 條第
    2 項、第301 條第1 項分別定有明文。又事實之認定，應憑
    證據，如未能發現相當證據，或證據不足以證明，自不能以
    推測或擬制之方法，以為裁判基礎。並且認定不利於被告之
    事實須依積極證據，若積極證據不足為不利於被告事實之認
    定，即應為有利於被告之認定，更不必有何有利之證據。而
    認定犯罪事實所憑證據，雖不以直接證據為限，間接證據也
    包括在內；然而無論直接或間接證據，其為訴訟上之證明，
    須於通常一般之人均不致有所懷疑，而得確信其為真實之程
    度，始得據為有罪之認定，倘其證明尚未達到此一程度，而
    有合理懷疑存在，致無從為有罪確信時，即應為無罪之判決
    。而刑事訴訟法第161 條第1 項規定：檢察官就被告犯罪事
    實，應負舉證責任並指出證明之方法。因此，檢察官對於起
    訴之犯罪事實，應負提出證據及說服之實質舉證責任。如所
    提出之證據，不足為被告有罪之積極證明或其指出證明之方
    法，無從說服法院形成被告有罪之心證，基於無罪推定之原
    則，自應為被告無罪判決之諭知。又告訴人之告訴，以使被
    告受刑事訴追為目的，是其陳述是否與事實相符，仍應調查
    其他證據以資審認，最高法院30年上字第816 號、40年臺上
    字第86號、52年臺上字第1300號、76年臺上字第4986號、92
    年臺上字第128 號判例意旨參照。
肆、公訴意旨認被告涉嫌刑法第222 條第1 項第7 款加重強制性
    交罪，無非以被告之供述、告訴人A 女之指訴、證人000000
    00A 之證詞及內政部警政署刑事警察局鑑定書、中華電信資
    料查詢資料（行動電話0000000000）、和解書等資為論據。
    訊據被告固供承於前揭時地與A 女發生性行為，然堅詞否認
    涉犯加重強制性交罪，辯稱：伊於99年12月24日凌晨2 時，
    有到A 女住處，是要找00000000A 聊天，伊與00000000A 是
    8 、9 年之朋友，當天A 女幫伊開門，因為00000000A 還沒
    有回來，伊即在A 女家一邊聊天，一邊等00000000A 回來，
    當時伊聞到A 女身上有酒味，聊天時聊到性話題，之後伊拉
    A 女之手，A 女沒有反對，伊問A 女要不要發生性行為，A
    女沒有說不要，伊即與A 女去房間，伊沒有恐嚇A 女任何話
    ，只有在與A 女性交到一半時，A 女說要去養雞，伊向A 女
    說神經病哪有人做到一半去養雞，做完再去養，但A 女又說
    要去上廁所，伊沒辦法，只好暫停，後來A 女上完廁所，就
    上來繼續做，因為伊有喝酒又拖那麼久，之後就沒有再做了
    ，只有性交到一半時，有拿電池插入A 女之陰道，A 女當時
    沒有反對等語。按妨害性自主罪之犯罪特質，因其行為時多
    僅只有被告與被害人在場，故真實情形如何，自應對有利不
    利之證據為相當嚴謹之研判。經查：
（一）告訴人A 女固於警詢、偵查及本院審理時均指稱被告於上
      述時地對其接續為強制性交之犯行，然觀之A 女於警詢、
      偵查中供稱（略以）：案發當日，被告先對伊恫稱不要叫
      ，否則雞跟貓都不要養了，要向00000000A 說你誘拐我等
      語，而違反伊之意願，撫摸伊胸部及下體，並抓伊手摸其
      生殖器，繼而對伊性交得逞；隨後，伊表示要小便，被告
      即讓伊去上廁所，後來伊還有去餵貓，未久，被告叫伊上
      樓，要伊脫衣服，伊即褪下衣服，並稱想睡覺，伊睡了一
      下，被告再摸伊全身，並命伊撫摸其生殖器，後被告將其
      生殖器插入伊之下體而性交得逞。接著，伊再穿好衣服前
      去尿尿、下樓餵雞，被告又叫伊上樓，撫摸伊全身，並抓
      起伊之手撫摸其生殖器，隨後即將其生殖器插入伊之下體
      ，惟因被告之生殖器軟了，被告遂持電池插入伊下體而性
      交得逞，伊因覺得下體冷吱吱，即罵被告變態，其後，伊
      有點累又想睡覺，便穿衣服去尿尿，後來被告叫伊進房間
      ，伊沒有進去，就去樓梯旁拿西瓜刀，跑至00000000A 母
      親之房間及1 樓之另1 房間躲起來，後來被告下來，看到
      伊持西瓜刀，伊問被告要不要出去，被告才離去等語（見
      偵查卷第3 、4 、18、19頁），復於本院審理時仍為同上
      證述，並證述：被告在第3 次持電池對伊為性交行為前，
      有去上大號等語（見本院100 年9 月6 日審判筆錄）。而
      按被告當時若係以違反告訴人A 女意願之方式接續對告訴
      人Ａ女為性交行為，則告訴人A 女當時行動既未遭限制，
      且期間仍離去3 次，其中1 次為上廁所並餵貓、1 次為上
      廁所並餵雞、最後1 次為上廁所，且被告亦有去上大號，
      衡諸常情，如告訴人A 女遭受被告強制性交，告訴人A 女
      大有機會逃離現場，何以未離開，猶應被告要求一再上樓
      任由己身隨時遭受性侵之危險，甚而配合被告要求對之手
      淫？況若被告自始即有對告訴人A 女為強制性交之犯意，
      豈會任由告訴人A 女隨意離開房間，行動自如？是告訴人
      A 女之指訴，顯與常理有違。
（二）再告訴人A 女於警詢中供陳：伊當時很生氣想要殺被告，
      伊有強烈反抗並說不要，當日被告離去後，伊有打專線告
      知遭性侵過程等語（見偵查卷第4 、5 頁），且於偵查中
      證述：被告對伊為性侵害這3 次，伊均有推開被告等語（
      見偵查卷第19頁），復於本院審理時證述：案發當天隔壁
      有00000000A 之三嬸女兒（約50歲）在家，後來當天早上
      伊有打家暴專線講伊遭受性侵等語。查告訴人A 女於偵審
      中之表達狀況雖較一般人差，然經本院送鑑定結果，認A
      女雖智能稍差，但對日常生活無明顯行為及情緒障礙，可
      表達自己之好惡及基本需要，A 女於鑑定時明確表達對性
      侵害抗拒之意思，其於受性侵害後亦曾主動尋求他人之協
      助，故A 女之智能雖然較弱，然於他人對其實施性侵害行
      為時，應能表達其拒絕之意願亦有行動拒絕或抗拒侵害者
      之能力，此有行政院國軍退除役官兵輔導委員會臺北榮民
      總醫院100 年7 月6 日北總精字第1000016019號函暨精神
      狀況鑑定書在卷足憑（附本院卷）。可見依告訴人A 女所
      述，其當時情緒反應既係激動並有反抗，且依鑑定結果，
      亦認其有行動拒絕或抗拒侵害者之能力，從而，告訴人A
      女於被告對之實施性侵害期間，既有機會可以下樓上廁所
      、餵雞、餵貓，則其對於可迅速逃離現場、打電話報警、
      大聲呼喊、至隔壁求救等事，應可理會以求自保，其捨此
      不為，反於偵查中提及被告對之為第1 次性交後，其再上
      樓睡了一下，後來被告再對之為第2 次性交，到了第3 次
      ，被告持電池插入其下體後，其有點累又想睡覺等語（詳
      如前述），堪認告訴人A 女所為，核與遭受性侵害之被害
      人之反應及作為大相逕庭，是其指訴被告違反其意願對之
      為性交行為，容有諸多存疑。
（三）復者，被告於警詢、偵查及本院審理時均陳稱當時A 女有
      喝酒，其身上有酒味等語（見偵查卷第8 、26頁、本院10
      0 年9 月6 日審判筆錄），復於本院準備程序、審理時供
      陳：伊原認識A 女，之前也以起喝過好幾次酒、唱過歌，
      伊當時酒後有點興奮，聊天時聊到性話題，口氣上比較曖
      昧，因為之前在唱歌、喝酒之時候也有過，只是這次酒後
      沒節制，深入下去，然後想說酒後一起來等語。而佐以告
      訴人A 女前於偵查中指訴被告對其為第1 次性侵害後，其
      有睡了一下，被告對其為第3 次性侵害後，其有點累又想
      睡覺等語，可見告訴人A 女與被告為性交後，並無一般性
      侵害被害人之強烈情緒反應以及急欲逃離現場之行為，甚
      至與被告同床小睡，惟此適足證明被告陳稱當時渠等2 人
      有喝酒乙情，要非無憑，否則告訴人A 女焉有遭受性侵害
      後仍想睡覺之情事，是被告辯稱：渠等當時有喝酒，有聊
      到性話題，因而一時性起發生性行為乙情，尚非無稽。
（四）又被告於告訴人A 女提出告訴後，於100 年1 月10日與告
      訴人A 女達成和解並有雙方之簽名，其和解內容為「女方
      A 女與男子林俊凱同為朋友，但因1 次喝酒後，雙方同意
      發生肢體上之接觸關係，雖然當下出告訴，但事後經解釋
      清楚，了解為雙方喝酒後發生的行為是誤會一場，故願與
      之和解，不再追究，男方也願拿出伍萬元精神賠償金，結
      束終結此事」，此有和解書1 紙在卷可參。按告訴人A 女
      於本院審理時證述其有看過和解書，看得懂內容，當時伊
      不想簽名，但00000000A 要伊簽名同意，伊便簽名等語。
      惟告訴人A 女既然已對被告提出告訴，而和解書內容復與
      其指述遭受性侵害迥異，衡情，如欲和解，亦無任由被告
      書立與事實不符之和解內容之理，況告訴人A 女既然不想
      在上揭和解書簽名，焉有00000000A 要其簽名同意，即聽
      00000000A 之意思之情事，可悉告訴人A 女對於何以在和
      解書上簽名乙事，無從合理解釋。
（五）至證人00000000A 於警詢、偵查中之證詞僅能證明何以告
      訴人A 女事後會告知遭被告強制性交之經過、公訴人所提
      之內政部警政署刑事警察局100 年2 月15日刑醫字第1000
      008845號鑑定書，亦僅能證明被告曾前往告訴人A 女住處
      而留下煙蒂、毛髮，然被告並不爭執於上揭時間前往告訴
      人A 女住處與告訴人A 女性交之事實；而被告使用門號00
      00000000號行動電話之查詢資料，僅能證明被告於99年10
      月29日有與00000000A 使用之電話多次聯絡，斯時被告使
      用之行動電話基地台位置在告訴人A 女住處附近，可見被
      告於99年10月29日曾在告訴人A 女住處或附近出沒；另卷
      附和解書，觀其內容，僅能知悉被告與告訴人A 女曾發生
      性行為，並無被告承認或影射有對告訴人A 女為強制性交
      犯行之隻字片語，均無從作為案發當日被告有無違反告訴
      人A 女意願為性交行為之直接或間接證據。
伍、綜上所述，告訴人A 女指訴遭被告強制性交之證詞既存有諸
    多疑義及不符常情之處，被告之辯解並非全然無稽，公訴人
    所舉證據不足為被告有罪之積極證明，其闡明之證明方法，
    仍有合理之懷疑存在，無從說服本院形成被告有罪之心證，
    基於罪疑有利被告之原則，自應從被告有利之認定。此外，
    復查無其他積極證據足認被告犯罪，揆諸首開說明，自應為
    被告無罪之諭知。
據上論斷，應依刑事訴訟法第301 條第1項，判決如主文。
本案經檢察官陳佳宏到庭執行職務。
中    華    民    國    100   年    9     月    27    日
                  刑事第三庭審判長法  官  陳志祥
                                  法  官  張婷妮
                                  法  官  黃梅淑
以上正本證明與原本無異。
如不服本判決應於收受送達後10日內向本院提出上訴書狀，並應
敘述具體理由；其未敘述上訴理由者，應於上訴期間屆滿後20日
內向本院補提理由書( 均須按他造當事人之人數附繕本) 「切勿
逕送上級法院」。
中    華    民    國    100   年    9     月    27    日
                                  書記官  丁妍君